【裁判字號】    99,訴,280
【裁判日期】    990413
【裁判案由】    違反毒品危害防制條例
【裁判全文】
臺灣彰化地方法院刑事判決  99年度訴字第280號
公  訴  人  臺灣彰化地方法院檢察署檢察官
被      告  甲○○  56歲民.
上列被告因違反毒品危害防制條例案件，經檢察官提起公訴（98
年度毒偵字第2231號），於本院準備程序中，被告就被訴事實為
有罪之陳述，經合議庭裁定改行簡式審判程序，本院判決如下：
    主  文
甲○○施用第一級毒品，累犯，處有期徒刑壹年；又施用第二級
毒品，累犯，處有期徒刑陸月。應執行有期徒刑壹年肆月。
    犯罪事實
一、甲○○前於民國89年間，因施用毒品案件，經本院裁定送觀
    察、勒戒後，認有繼續施用毒品之傾向，復經本院裁定令入
    戒治處所施以強制戒治1年，嗣經裁定停止戒治，所餘戒治
    期間付保護管束，復撤銷停止戒治，再令入戒治處所施以強
    制戒治，於91年1月29日執行完畢釋放，並由臺灣彰化地方
    法院檢察署檢察官以91年度戒毒偵字第816號為不起訴處分
    確定。又於93年間，因施用第一、二級毒品案件，經本院以
    94年度訴緝字第23號判處有期徒刑11月、4月，應執行有期
    徒刑1年2月確定，經入監執行後，甫於95年6月20日縮短刑
    期執行完畢。猶未戒除毒癮，復基於施用第一級毒品海洛因
    之犯意，於98年10月11日採尿前3日內某時許，在彰化縣彰
    化市○○路之其友人住處，以將海洛因摻水稀釋後置入針筒
    內，再注射體內之方式，施用第一級毒品海洛因1次；又基
    於施用第二級毒品甲基安非他命之犯意，於98年10月11日採
    尿前2日某時許，在上開地點，用杯子放水再以火燒烤之方
    式，施用第二級毒品甲基安非他命1次。嗣為警於98年10月
    11日凌晨3時27分許，在彰化縣花壇鄉○○路路段執行勤務
    時，發現其為毒品列管人口，經其同意採尿送驗結果，呈甲
    基安非他命、可待因及嗎啡陽性反應，始查獲上情。
二、案經彰化縣警察局彰化分局移送臺灣彰化地方法院檢察署檢
    察官偵查起訴。
    理  由
一、按除被告所犯為死刑、無期徒刑、最輕本刑為3 年以上有期
    徒刑之罪或高等法院管轄第1 審案件者外，於前條第1 項程
    序進行中，被告先就被訴事實為有罪之陳述時，審判長得告
    知被告簡式審判程序之旨，並聽取當事人、代理人、辯護人
    及輔佐人之意見後，裁定進行簡式審判程序；除簡式審判程
    序及簡易程序案件外，第1 審應行合議審判，刑事訴訟法第
    273條之1第1項、第284條之1分別定有明文。本案被告甲○
    ○所涉係死刑、無期徒刑、最輕本刑為3年以上有期徒刑之
    罪或高等法院管轄第1審案件以外之罪，並於本院行準備程
    序時就被訴事實為有罪之陳述，本院合議庭依前揭規定，經
    評議結果，裁定改由受命法官獨任行簡式審判程序。
二、查上開犯罪事實，業據被告甲○○於本院審理時坦承不諱，
    且經警方採集被告之尿液送驗，結果確呈甲基安非他命、可
    待因及嗎啡陽性反應，此有彰化縣警察局彰化分局委託檢驗
    尿液代號與真實姓名對照認證單（誤載採尿時間）及詮昕科
    技股份有限公司於98年10月21日之濫用藥物尿液檢驗報告各
    1份等件附卷可稽，足徵被告之自白確與事實相符，堪以採
    信。本案事證明確，被告上開犯行洵堪認定。
三、按施用第一、二級毒品為犯罪行為，毒品危害防制條例第10
    條定有處罰明文。故施用第一、二級毒品者，依前揭規定本
    應科以刑罰，惟基於刑事政策，對合於一定條件之施用者，
    則依同條例第20條、第23條之規定，施以觀察、勒戒及強制
    戒治之保安處分。又毒品危害防制條例於92年7月9日修正公
    布，自93年1月9日施行，其中第20條、第23條將施用毒品之
    刑事處遇程序，區分為「初犯」及「5年內再犯」、「5 年
    後再犯」。依其立法理由之說明：「初犯」，經觀察、勒戒
    或強制戒治後，應為不起訴處分或不付審理之裁定；經觀察
    、勒戒或強制戒治執行完畢釋放後，「5年內再犯」者，因
    其再犯率甚高，原實施之觀察、勒戒及強制戒治既已無法收
    其實效，爰依法追訴或裁定交付審理。至於經觀察、勒戒或
    強制戒治執行完畢釋放後，「5年後再犯」者，前所實施之
    觀察、勒戒或強制戒治已足以遮斷其施用毒品之毒癮，為期
    自新及協助其斷除毒癮，仍適用「初犯」規定，先經觀察、
    勒戒或強制戒治之程序。從而依修正後之規定，僅限於「初
    犯」及「5年後再犯」二種情形，始應先經觀察、勒戒或強
    制戒治程序。倘被告於5年內已再犯，經依法追訴處罰，縱
    其第3次（或第3次以上）再度施用毒品之時間，在初犯經觀
    察、勒戒或強制戒治執行完畢釋放5年以後，已不合於「5年
    後再犯」之規定，且因已於「5年內再犯」，顯見其再犯率
    甚高，原實施觀察、勒戒或強制戒治，已無法收其實效，即
    應依該條例第10條處罰。至於第3次（或第3次以上）施用毒
    品之時間，是否宜有期間限制？以多久為適宜？則分屬刑事
    政策、專門醫學之範圍，非審判機關所能決定，有待循立法
    途徑解決（最高法院97年度第5次刑事庭會議決議及97年度
    臺非字第348、390、405、406、423號判決意旨參照）。查
    本案被告有如犯罪事實欄所述於觀察、勒戒及強制戒治執行
    完畢之事實，此有臺灣彰化地方法院檢察署刑案資料查註紀
    錄表及臺灣高等法院被告前案紀錄表各1份在卷可考。本案
    被告再犯施用第一、二級毒品犯行，按諸前揭說明，即與5
    年後再犯之情形有別，自應逕行追訴。
四、核被告甲○○所為，係犯毒品危害防制條例第10條第1項、
    第2項之施用第一、二級毒品罪。被告持有第一、二級毒品
    進而施用，其持有第一、二級毒品之低度行為，應為其施用
    第一、二級毒品之高度行為吸收，不另論罪。被告前開施用
    第一級毒品海洛因及第二級毒品甲基安非他命之犯行，犯意
    各別、行為互殊，應予分論併罰。又被告有上開犯罪事實欄
    所載之前科紀錄，有臺灣高等法院被告前案紀錄表、臺灣彰
    化地方法院檢察署刑案資料查註紀錄表各1份在卷可憑，其
    於有期徒刑執行完畢後，5年內故意再犯本件有期徒刑以上
    之罪，為累犯，應依刑法第47條第1項之規定加重其刑。爰
    審酌被告之品行、犯罪之動機、目的、施用毒品係自戕身心
    ，且先後自83年、85年、89年、93年、95年、96年間多次因
    施用毒品犯行，經法院判處徒刑或裁定送觀察、勒戒及強制
    戒治處分，仍猶不知悔改，徹底戒除毒癮，竟於戒毒處分或
    徒刑執行完畢後，三番二次施用第一、二級毒品，顯乏禁絕
    毒害決心，暨其犯後始於本院坦承犯行等一切情狀，分別量
    處如主文所示之刑，並定其應執行之刑，以示懲儆。
據上論斷，應依刑事訴訟法第273條之1第1項、第299條第1項前
段，毒品危害防制條例第10條第1項、第2項，刑法第11條、第47
條第1項、第51條第5項，判決如主文。
本案經檢察官蕭有宏到庭執行職務。
中    華    民    國    99    年    4    月    13    日
                    刑事第六庭        法  官  張德寬
以上正本證明與原本無異。
如不服本判決，應於收受判決後10日內向本院提出上訴書狀，並
應敘述具體理由；其未敘述上訴理由者，應於上訴期間屆滿後20
日內向本院補提理由書（均須按他造當事人之人數附繕本「切勿
逕送上級法院」）。
中    華    民    國    99    年    4    月    13    日
                                書記官  黃得翔
附錄本案論罪科刑法條全文：
毒品危害防制條例第10條
施用第一級毒品者，處 6 月以上 5 年以下有期徒刑。
施用第二級毒品者，處 3 年以下有期徒刑。

司法院資訊處製作；財團法人民間司法改革基金會備份。
